臺灣臺北地方法院刑事裁定　　　　　　　96年度聲判字第80號
聲　請　 人
即 告 訴 人　乙○○
代　理　 人　王安明律師
被　　　 告　甲○○
上列聲請人因告訴被告過失傷害案件，不服臺灣高等法院檢察署
檢察長中華民國九十六年四月十日，九十六年度上聲議字第一八
一六號駁回聲請再議之處分（原不起訴處分案號：臺灣臺北地方
法院檢察署九十五年度調偵續字第十六號），聲請交付審判，本
院裁定如下：
    主      文
聲請駁回。
    理    由
一、按告訴人不服上級法院檢察署檢察長或檢察總長認再議為無
    理由而駁回之處分者，得於接受處分書後十日內委任律師提
    出理由狀，向該管第一審法院聲請交付審判；法院認交付審
    判之聲請不合法或無理由者，應駁回之，刑事訴訟法第二百
    五十八條之一、第二百五十八條之三第二項前段，分別定有
    明文。
二、本件聲請人即告訴人乙○○原提起告訴意旨略以：被告甲○
    ○係計程車司機，為從事業務之人，於民國九十四年九月十
    三日下午，駕駛車牌號碼為８Ｎ—５７９號營業用小客車，
    沿臺北市○○區○○路西向東方向行駛，於當日下午二時許
    ，行經桂林路與梧州街口時，適有告訴人乙○○駕駛車牌號
    碼為ＤＬＥ—４６９號輕型機車由同市區○○街南向北方向
    行駛往東右轉桂林路，而與被告所駕駛之營業小客車發生擦
    撞，致告訴人乙○○受有左脛骨骨折、頭部外傷之傷害事實
    云云，因認被告涉有刑法第二八四條第二項前段之業務過失
    傷害罪嫌，具狀提起告訴。後先經臺灣臺北地方法院檢察署
    檢察官以九十五年度調偵續字第十六號為不起訴處分後，聲
    請人不服，向臺灣高等法院檢察署檢察長聲請再議後，經該
    署檢察長以九十六年度上聲議字第一八一六號處分書駁回再
    議之聲請後，聲請人即聲請交付審判。而其聲請意旨則略以
    ：(一)本件事故現場圖未繪入擦地痕且兩車行車方向及車道繪
    製有誤，因此有不利被告之事證未能詳為調查並追究被告之
    肇事責任。(二)駁回再議處分書內對告訴人當時為轉彎車及雙
    方撞擊位置之認定過於率斷，擦撞時告訴人應為直行車，是
    以轉彎車未讓直行車先行之認事用法有違誤。(三)臺北市行車
    事故鑑定委員會及覆議委員會之鑑定意見所憑事實有誤，應
    再轉送中央警察大學重行鑑定。(四)縱使本件事故告訴人有轉
    彎車未讓直行車先行之肇事因素，被告亦難解免其過失等情
    ，而指摘原駁回再議處分有違誤云云。
三、按犯罪事實應依證據認定之，無證據不得認定其犯罪事實，
    刑事訴訟法第一百五十四條第二項定有明文；又告訴人之告
    訴，係以使被告受刑事訴追為目的，是其陳述是否與事實相
    符，仍應調查其他證據以資審認；而犯罪事實之認定，應憑
    證據，如未能發現相當證據，或證據不足以證明，自不能以
    推測或擬制之方法，以為裁判基礎；另認定不利於被告之事
    實，須依積極證據，苟積極證據不足為不利於被告事實之認
    定時，即應為有利於被告之認定，更不必有何有利之證據（
    最高法院四○年台上字第八六號及三○年上字第八一六號判
    例意旨足資參照）。再者，刑事訴訟法第二百五十八條之一
    規定，告訴人得向法院聲請交付審判，揆其立法意旨，係法
    律對於「檢察官不起訴裁量權」制衡之一種外部監督機制，
    法院之職責僅在就檢察官所為不起訴之處分是否正確加以審
    查，藉以防止檢察機關濫權，依此立法精神，同法第二百五
    十八條之三第三項規定：「法院就交付審判之聲請為裁定前
    ，得為必要之調查。」，所謂「得為必要之調查」，係指調
    查證據之範圍應以偵查中曾顯現者為限，不可就新提出之證
    據再為調查，亦不可蒐集偵查卷宗以外之證據，否則將與刑
    事訴訟法第二百六十條之再行起訴規定混淆不清（臺灣高等
    法院九十一年四月二十五日刑庭會議法律問題研討意見參照
    ）。是法院於審查交付審判之聲請有無理由時，除認為告訴
    人所指摘不利被告之事證未經檢察機關詳為調查或斟酌，或
    不起訴處分書所載理由違背經驗法則、論理法則或其他證據
    法則者外，不宜率予交付審判（法院辦理刑事訴訟案件應行
    注意事項第一百三十四項參照）。
四、經查：
  (一)被告與告訴人分別駕駛車車牌號碼為８Ｎ—５７９號營業用
    小客車、ＤＬＥ—４６９號輕型機車，於九十四年九月十三
    日下午在臺北市○○路與梧州街口，未設有燈光號誌及停讓
    標誌劃分幹、支道之交岔路口內發生事故，告訴人並因此受
    有左脛骨骨折、頭部外傷之傷害、被告所駕駛之營業小客車
    右後側車身擦痕、告訴人所駕駛之輕型機車左前側車身擦地
    痕等情，為被告及告訴人所不爭執，並有道路交通事故調查
    報告表、交通事故談話紀錄表、道路交通事故補充資料表、
    現場照片、診斷證明書等件在卷可稽，堪信為真。
  (二)就告訴人聲請交付審判意旨指摘理由中：
  1.警繪現場圖描繪有誤乙節：經查本件已將相關卷證送交臺北
    市車輛行車事故鑑定委員會鑑定及覆議委員會覆議，該委員
    會依據現場勘驗之照片為鑑定後，仍認被告就本件交通事故
    並無過失，此有該鑑定委員會意見書（見臺灣臺北地方法院
    檢察署九十五年度偵字八八三六號卷第第四十四至四十六頁
    及九十五年度調偵續字十六號卷第四十五至四十六頁）可資
    佐證；是告訴人主張警繪現場圖描繪失真，致影響偵查之判
    斷，核無理由。
  2.告訴人為轉彎車及雙方撞擊位置之認定率斷乙節：告訴人指
    稱雙方撞擊之刮地痕位置，其中央距梧州街（肇事路口）東
    側道路邊線為八點零公尺，距梧州街道路中央為十一點六公
    尺，故其當時應為直行車，亦即車禍發生時已右轉至桂林路
    ，與被告同向行駛於桂林路上始遭被告自後方追撞，倘依告
    訴人自稱肇事當時係以三十公里之時速行駛，該僅約十公尺
    之距離，依一般行車經驗法則而言，告訴人仍應係處於轉彎
    或即將完成轉彎之狀態，而該刮地痕即係告訴人所騎乘之機
    車與發現被告直行之計程車後，雙方碰撞傾斜後所造成，應
    無疑義。是以，駁回再議處分書以「該肇事路口上有聲請人
    機車留下之刮地痕，本件車禍之撞擊位置約在該肇事路口之
    車道分隔線東側附近」應無違誤。
  3.應重行鑑定及被告與有過失乙節：查告訴人為轉彎車已認定
    如上，依道路交通安全規則第一○二條第一項第二款規定「
    汽車行駛至無號誌或號誌故障而無交通指揮人員指揮之交岔
    路口，支線道車應暫停讓幹線道車先行。未設標誌、標線或
    號誌劃分幹、支線道者，少線道車應暫停讓多線道先行；車
    道數相同時，轉彎車應暫停讓直行車先行... 」，且依雙方
    車損情形，告訴人所駕駛之輕型機車沿梧州街南向北方向行
    駛往東右轉桂林路，疏未暫停讓被告所駕駛之直行車先行，
    而造成交通事故，縱使被告係因前方有客人招手而變換車道
    ，亦不足以否認告訴人係轉彎車之事實。按汽車駕駛人對於
    防止危險發生之相關交通法令之規定，業已遵守，並盡相當
    之注意義務，以防止危險發生，始可信賴他人亦能遵守交通
    規則並盡同等注意義務。若因此而發生交通事故，方得以信
    賴原則為由免除過失責任（最高法院八十四年度臺上字第五
    三六○號判例意旨參照）。本案，被告基於信賴告訴人亦能
    遵守轉彎車應讓直行車之交通規則，盡同等注意義務之情形
    下，卻因告訴人自身之違規行為，肇致本件不幸交通事故之
    發生，被告自得主張信賴原則而免除過失責任。
  4.從而，本件車禍之肇事地點已認定如上，肇事責任已經明確
    ，有臺北市車輛行車事故鑑定委員會鑑定及覆議委員會覆議
    結果為證，無再送其他鑑定單位鑑定之必要，此外，復查無
    其他積極證據足資認定被告涉嫌犯罪，應認其犯罪嫌疑不足
    。
五、綜上所述，原不起訴書及駁回再議聲請之處分書認被告甲○
    ○涉犯業務過失傷害罪嫌疑不足，經核與卷內現存事證並無
    不合，是原檢察官及台灣高等法院檢察署檢察長據此就被告
    所涉之業務過失傷害案件予以不起訴處分及駁回再議處分，
    於法自無違誤。聲請意旨仍執前詞，以原處分多有未審究之
    處，據以指摘原處分違法而聲請交付審判，為無理由，應予
    駁回。
六、依刑事訴訟法第二百五十八條之三第一項、第二項前段，裁
    定如主文。
中　　華　　民　　國　　96　　年　　5 　　月　　22　　日
　　　　　　　　　刑事第七庭審判長法  官  梁耀鑌
                                  法  官  余明賢
                             　   法  官  吳冠霆
以上正本證明與原本無異。
本裁定不得抗告。
                                  書記官  廖純瑜
中　　華　　民　　國　　96　　年　　5　　月　　 28　　日
